臺灣嘉義地方法院刑事判決
111年度訴字第303號
公  訴  人  臺灣嘉義地方檢察署檢察官
被      告  馬志忠



選任辯護人  林家弘律師
上列被告因毒品危害防制條例案件，經檢察官提起公訴（111年
度偵字第3502號），本院判決如下：
    主  文
馬志忠犯如附表所示之罪，各處如附表所示之刑，應執行有期徒
刑陸年。
扣案之行動電話壹支（含○○○○○○○○○○號SIM卡壹張）、電子磅秤
壹台、夾鏈袋貳包，均沒收之。未扣案之犯罪所得新臺幣叁仟元
沒收之，於全部或一部不能沒收或不宜執行沒收時，追徵其價額
。
    犯 罪 事 實
一、馬志忠明知甲基安非他命係毒品危害防制條例所規定之第二
    級毒品，不得販賣，竟意圖營利，基於販賣第二級毒品之各
    別犯意，以其所有之0000000000號行動電話1支，做為販賣
    甲基安非他命之聯絡工具，分別於如附表所示之時間、地點
    ，以如附表所示之方式及價格，販賣甲基安非他命予高海強
    3次、柳嘉偉2次，共計5次。嗣因警對馬志忠實施通訊監察
    ，於民國111年3月15日6時許，在嘉義市○區○○街00巷00號5
    樓501室馬志忠居處，經馬志忠同意後對其執行搜索，扣得
    其所有之上開行動電話1支（含0000000000號SIM卡1張）、
    其所有供販賣毒品所用之電子磅秤1台、夾鏈袋2包、其所有
    供施用所用之甲基安非他命1包（驗餘淨重0.611公克）、毒
    品吸食器1組，及其所有非屬第一級至第四級毒品成分之1,4
    丁二醇（1,4-Butanediol）2瓶。
二、案經嘉義縣警察局水上分局報告臺灣嘉義地方檢察署檢察官
    偵查起訴。
    理  由
壹、程序部分：
    被告以外之人於審判外之陳述，雖不符刑事訴訟法第159條
    之1至第159條之4之規定，而經當事人於審判程序同意作為
    證據，法院審酌該言詞陳述或書面陳述作成時之情況，認為
    適當者，亦得為證據，刑事訴訟法第159條之5第1項定有明
    文。檢察官、被告馬志忠及辯護人對於本院據以認定事實之
    供述證據，均同意有證據能力，本院審酌證據作成時之情況
    ，核無違法取證或其他瑕疵，認為以之作為證據為適當，均
    有證據能力。
貳、實體部分：
一、上揭犯罪事實，業據被告於警詢、偵訊、本院準備程序及審
    理時均坦承不諱（見嘉水警偵字第1110007166號卷，下稱警
    卷，第1-11頁；110年度他字第1965號卷，下稱他卷，第67-
    71頁；111年度訴字第303號卷，下稱訴卷，第160-161、184
    -185、196-198頁），並有下列證據可證：
(一)經證人柳嘉偉、高海強於警詢及偵訊時證述明確（見警卷第
    18-23、30-33頁；他卷第19-23、45-47、79-81頁）。
(二)通訊監察譯文1份、指認犯罪嫌疑人紀錄表2份、嘉義縣警察
    局水上分局自願受搜索同意書、搜索、扣押筆錄、扣押物品
    目錄表各1份、扣押物品照片3張、本院通訊監察書2份在卷
    可參（見警卷第15-17、24-26、36-38、43-50、52-53、55-
    56頁）。
(三)證人高海強有施用第二級毒品之前科紀錄、證人柳嘉偉因施
    用第二級毒品，經本院以111年度毒聲字第126號裁定送觀察
    、勒戒，此有上開裁定1份、臺灣高等法院被告前案紀錄表2
    份在卷可參（見訴卷第33-44頁），是其等有向被告購買甲
    基安非他命施用以抵癮之需求。
(四)另有行動電話1支（含0000000000號SIM卡1張）、電子磅秤1
    台、夾鏈袋2包扣案可證。
(五)我國查緝毒品之施用或販賣一向執法甚嚴，對於販賣毒品者
    尤科以重度刑責，又販賣毒品既係違法行為，當非可公然為
    之，亦無公定價格，且容易分裝並增減份量，而每次買賣之
    價量，可能隨時依雙方關係深淺、資力、需求量及對行情之
    認知、來源是否充裕、查緝是否嚴謹、購買者被查獲時供述
    購買對象之可能風險之評估等情形，而異其標準，非可一概
    而論；而買受毒品之人通常亦無法探知販毒者賺取利潤幾何
    ，是販賣毒品之利得，除販毒者坦承犯行或價量俱臻明確外
    ，委難察得實情，販賣之人從價差或量差中牟利之方式雖異
    ，其意圖營利之販賣行為則同一。是以因甲基安非他命量微
    價高，販賣者率有利益可圖，被告販賣甲基安非他命，如無
    利益可得，又豈會甘冒遭警查獲可能處以重刑之風險而如此
    作為，而被告坦承販賣甲基安非他命與證人高海強、柳嘉偉
    ，並於本院準備程序時供稱：我是賺吃的，我販賣新臺幣（
    下同）500元之甲基安非他命，大概可賺150元的量，販賣1,
    000元可賺300元的量等語（見訴卷第161頁），足證被告係
    從販入與賣出之量價差異汲取利潤，其販賣甲基安非他命具
    有意圖營利之目的，至為灼然。綜上，上揭證據均堪為補強
    證據，足以擔保被告所為之任意性自白與事實相符。
(六)綜上所述，本件事證明確，被告之犯行均堪認定，應依法論
    科。
二、論罪科刑：
(一)核被告所為，均係犯毒品危害防制條例第4條第2項之販賣第
    二級毒品罪：
　1.被告各次持有第二級毒品進而販賣之，其持有之低度行為，
    應為販賣之高度行為所吸收，均不另論罪。
　2.被告所犯販賣第二級毒品罪5罪，犯意各別，行為互殊，應
    予分論併罰。
(二)加重減輕部分：
  1.累犯：查被告前因施用第二級毒品案件，經本院以109年度
    嘉簡字第167號、109年度嘉簡字第312號分別判處有期徒刑4
    月、4月確定，嗣經本院以109年度聲字第493號裁定應執行
    有期徒刑6月確定，於110年3月18日執行完畢等情，有上開
    判決、裁定、臺灣嘉義地方檢察署執行指揮書電子檔紀錄、
    臺灣高等法院被告前案紀錄表各1份在卷可佐（見111年度偵
    字第3502號卷第49-59頁；訴卷第22-23頁），其於受徒刑之
    執行完畢後，5年以內故意再犯本件有期徒刑以上之罪，均
    為累犯，本院考量被告前案為亦與毒品有關，而前案施用毒
    品案件執行完畢後不到1年，就故意犯本件5次販賣毒品犯行
    ，足認被告對刑罰反應力薄弱，對其適用刑法第47條第1項
    累犯加重之規定，並無罪刑不相當之情事，爰依累犯規定，
    除法定本刑為無期徒刑依法不得加重外，餘均應依刑法第47
    條第1項規定加重其刑。
  2.被告就如附表之5次販賣第二級毒品犯行，於偵查及審判中
    均自白犯行，業如前述，爰均依毒品危害防制條例第17條第
    2項規定減輕其刑，並就法定本刑為無期徒刑以外之刑依累
    犯加重後減輕其刑。
  3.辯護人雖主張被告就如附表編號1、2之部分，應有刑法第62
    條自首減輕其刑規定之適用，惟刑法第62條所定自首減刑，
    係以對於未發覺之犯罪，在有偵查犯罪職權之公務員知悉犯
    罪事實及犯人之前，向職司犯罪偵查之公務員坦承犯行，並
    接受法院之裁判而言；苟職司犯罪偵查之公務員已知悉犯罪
    事實及犯罪嫌疑人後，犯罪嫌疑人始向之坦承犯行者，為自
    白，而非自首。而所謂發覺，不以有偵查犯罪之機關或人員
    確知其人犯罪無誤為必要，僅須有確切之根據得為合理之可
    疑者，亦屬發覺（最高法院97年度台上字第5969號判決意旨
    參照）。本件證人高海強於111年3月9日警詢及偵訊時，均
    證稱其除於110年11月25日有向被告購買甲基安非他命（即
    如附表編號3）外，另在110年11月25日前，有向被告購買2
    、3次甲基安非他命，其等均係使用通訊軟體LINE（下稱LIN
    E）聯絡，交易地點均在嘉義市西區垂楊路統一超商嘉賓門
    市前，交易金額為500元至1,000元（見警卷第32-33頁；他
    卷第45-49頁）；而被告雖於111年3月15日警詢時，坦承於1
    10年11月25日前，另有販賣甲基安非他命給證人高海強2次
    ，並指出具體之交易時間為110年11月19日及同年月22日（
    即如附表編號1、2）（見警卷第6-7、10頁），然員警於詢
    問被告前，即依證人高海強之證述，合理懷疑被告除如附表
    編號3販賣甲基安非他命給證人高海強外，尚有販賣甲基安
    非他命給證人高海強2至3次之情事，並依證人高海強所述詢
    問被告，被告才坦承犯行，故難認被告係在有偵查犯罪職權
    之公務員發覺之前，坦承如附表編號1、2所示之犯行，自無
    刑法第62條自首規定之適用。
  4.刑法第59條之酌量減輕其刑，必須犯罪另有特殊之原因與環
    境，在客觀上足以引起一般同情，認為即使予以宣告法定最
    低度刑期尤嫌過重者，始有其適用。此屬事實審法院得依職
    權裁量之事項。所謂法定最低度刑，固包括法定最低本刑，
    惟遇有其他法定減輕事由者，則係指適用其他法定減輕事由
    減輕後之最低度刑而言。倘被告別有其他法定減輕事由者，
    應先適用法定減輕事由減輕其刑後，猶認其犯罪之情狀顯可
    憫恕，即使科以該減輕後之最低度刑仍嫌過重者，始得適用
    刑法第59條酌量減輕其刑（最高法院 111年度台上字第1978
    號判決意旨參照）。辯護人雖復以被告販賣毒品目的是為供
    自己吸食毒品，且非主動聯繫證人高海強、柳嘉偉促成販賣
    ，交易金額及次數亦足證被告並非為賺取高額利益，而未使
    毒品廣泛流通，故如未減輕刑度，不符比例原則，請求本院
    再減輕被告刑度等語，為被告辯護。然被告於偵查及審判中
    均自白犯行，經本院依毒品危害防制條例第17條第2項規定
    減輕其刑，業經前述，而被告於短短1個半月間，即販賣第
    二級毒品5次，於犯罪時亦無任何特殊之原因與環境等因素
    ，在客觀上顯然不足以引起一般同情，參諸上開判例，並無
    再適用刑法第59條酌量減輕其刑之餘地。
(三)爰審酌被告無視於國家杜絕毒品危害之禁令，不思以正當途
    徑獲取財物，竟以販賣毒品，圖不法所得，足以使購買施用
    者導致生理及心理毒害，形成生理成癮性及心理依賴性，戕
    害國民身心健康，危害社會治安，各次販賣毒品之金額，犯
    後均坦承犯行，態度尚可，及被告自陳高職肄業之智識程度
    、未婚，擔任餐廳外場工作人員，獨居等一切情狀，分別量
    處如附表所示之刑，及定其如主文第1項所示之應執行刑。
三、沒收：
(一)扣案之行動電話1支（含0000000000號SIM卡1張）、電子磅
    秤1台、夾鏈袋2包，均為被告所有，供本件販賣毒品所用之
    物，業據被告於本院準備程序及審理時供承在卷（見訴卷第
    160、186頁），爰均依毒品危害防制條例第19條第1項規定
    宣告沒收之。
(二)被告為如附表所示販賣第二級毒品之犯罪所得共3,000元（
    計算式：500元×4次+1,000元×1次），均未扣案，均應依刑
    法第38條之1第1項規定宣告沒收之，於全部或一部不能沒收
    或不宜執行沒收時，依同條第3項規定追徵其價額。
(三)至於扣案之甲基安非他命1包（驗餘淨重0.611公克）、毒品
    吸食器1組，被告於本院準備程序時供稱上開物品均係供其
    施用所用（見訴卷第160頁），且被告於111年3月15日3至4
    時施用甲基安非他命之犯行，經本院以111年度嘉簡字第555
    號判處有期徒刑5月，上開甲基安非他命、毒品吸食器亦於
    該案宣告沒收銷燬或沒收之，有上開判決1份存卷可查（見
    訴卷第119-121頁），爰均不另為沒收銷燬或沒收之諭知。
    另扣案疑似毒品2瓶，經鑑定結果，含1,4丁二醇（1,4-Buta
    nediol）成分，有高雄市立凱旋醫院濫用藥物成品檢驗鑑定
    書1份存卷足參（見訴卷第75頁），且無證據證明為被告本
    件犯行所用、預備之物，亦非違禁物，爰均不另為沒收之諭
    知。
據上論斷，應依刑事訴訟法第299條第1項前段（僅記載程序法條
），判決如主文。
本案經檢察官李志明提起公訴，檢察官劉達鴻、陳則銘到庭執行
職務。
中　　華　　民　　國　　111 　年　　9 　　月　　29　　日
                  刑事第一庭    審判長法　官　林正雄
                                      法  官  官怡臻
                                      法  官  吳育汝
以上正本證明與原本無異。
如不服本判決應於收受判決後20日內向本院提出上訴書狀，並應
敘述具體理由；其未敘述上訴理由者，應於上訴期間屆滿後20日
內向本院補提理由書（均須按他造當事人之人數附繕本）「切勿
逕送上級法院」。
中　　華　　民　　國　　111 　年　　9 　　月　　29　　日
                                      書記官  黃士祐
附錄論罪科刑法條：
毒品危害防制條例第4條：
製造、運輸、販賣第一級毒品者，處死刑或無期徒刑；處無期徒
刑者，得併科新臺幣3千萬元以下罰金。
製造、運輸、販賣第二級毒品者，處無期徒刑或10年以上有期徒
刑，得併科新臺幣1千5百萬元以下罰金。
製造、運輸、販賣第三級毒品者，處7年以上有期徒刑，得併科
新臺幣1千萬元以下罰金。
製造、運輸、販賣第四級毒品者，處5年以上12年以下有期徒刑
，得併科新臺幣5百萬元以下罰金。
製造、運輸、販賣專供製造或施用毒品之器具者，處1年以上7年
以下有期徒刑，得併科新臺幣1百50萬元以下罰金。
前五項之未遂犯罰之。
附表：
編號 對象 方式 所犯罪名及所處之刑  時間    地點   1 高海強 於110年11月19日17時前某時，馬志忠以0000000000號行動電話，與高海強利用LINE聯絡後，二人於前開地點見面，馬志忠以500元之價格，販賣甲基安非他命1小包與高海強。 馬志忠販賣第二級毒品，累犯，處有期徒刑伍年壹月。  110年11月19日17時許    統一超商嘉賓門市前   2 高海強 於110年11月22日17時前某時，馬志忠以上開行動電話，與高海強利用LINE聯絡後，二人於前開地點見面，馬志忠以1,000元之價格，販賣甲基安非他命1小包與高海強。 馬志忠販賣第二級毒品，累犯，處有期徒刑伍年壹月。  110年11月22日17時許    統一超商嘉賓門市前   3 高海強 於110年11月25日6、7時前某時，馬志忠以上開行動電話，與高海強利用LINE聯絡後，二人於前開地點見面，馬志忠以500元之價格，販賣甲基安非他命1小包與高海強。 馬志忠販賣第二級毒品，累犯，處有期徒刑伍年壹月。  110年11月25日6、7時許    統一超商嘉賓門市前   4 柳嘉偉 於110年12月16日10時40分、44分，馬志忠以上開行動電話，與柳嘉偉以00-0000000號公共電話聯絡後，二人於前開地點見面，馬志忠以500元之價格，販賣甲基安非他命1小包與柳嘉偉。 馬志忠販賣第二級毒品，累犯，處有期徒刑伍年壹月。  110年12月6日10時49分許    嘉義市○區○○街00巷00號旁之聖興宮（下稱聖興宮）   5 柳嘉偉 於110年12月26日12時39分、14時6分，馬志忠以上開行動電話，與柳嘉偉以0000000000號行動電話及00-0000000號公共電話聯絡後，二人於前開地點見面，馬志忠以500元之價格，販賣甲基安非他命1小包與柳嘉偉。 馬志忠販賣第二級毒品，累犯，處有期徒刑伍年壹月。  110年12月26日14時11分許    聖興宮